臺灣雲林地方法院刑事判決　　　　　　　 99年度易字第412號
公　訴　人　臺灣雲林地方法院檢察署檢察官
被　　　告　洪正宗
　　　　　　林美琴
　　　　　　洪振芳
　　　　　　莊豐昌
上列被告等因傷害案件，經檢察官提起公訴（99年度偵字第2366
號），本院判決如下：
    主  文
洪正宗共同犯傷害罪，處拘役拾日，如易科罰金，以新臺幣壹
仟元折算壹日。
洪振芳共同犯傷害罪，處拘役拾日，如易科罰金，以新臺幣壹
仟元折算壹日。
莊豐昌犯傷害罪，處有期徒刑陸月，如易科罰金，以新臺幣壹仟
元折算壹日。扣案之破裂玻璃酒瓶壹瓶、煙灰缸壹個均沒收之。
林美琴無罪。
    事  實
一、洪正宗及林美琴為夫妻，洪振芳、洪筱梅及莊豐昌為渠等之
    子、女及女婿。緣莊豐昌及洪筱梅夫妻於民國99年4 月10日
    凌晨時分，因婚姻問題發生言語及肢體衝突，洪筱梅於衝突
    中撥打電話向父親洪正宗求援，洪正宗隨即偕同林美琴及洪
    振芳於同日凌晨3 時許，趕至莊豐昌及洪筱梅位在雲林縣斗
    南鎮○○街123 號之居處，與莊豐昌理論。詎雙方在爭執過
    程中，莊豐昌竟基於傷害之犯意，持其所有之破裂玻璃酒瓶
    刺向林美琴，致林美琴受有臉部兩處各約4 公分撕裂傷之傷
    害；洪正宗及洪振芳見林美琴為莊豐昌所傷後，亦基於傷害
    之犯意聯絡，共同徒手壓制圍毆莊豐昌，致莊豐昌受有臉部
    多處表淺損傷（1.5 公分長約9 處）、左腕表淺損傷（1 公
    分）、右前臂表淺損傷（1.5 公分）、枕側頭皮挫傷腫脹（
    2 公分直徑）、頸部右側表淺損傷（7 公分及2 公分各1 ）
    等傷害；而莊豐昌嗣接續先前之傷害犯意，持其所有之煙灰
    缸砸向洪振芳，致洪振芳受有右手第1 掌骨骨折之傷害。經
    警據報後前往案發現場，始知悉上情，並於案發現場扣得莊
    豐昌所有之破裂玻璃酒瓶1 瓶及煙灰缸1 個。
二、案經洪正宗、林美琴、洪振芳、莊豐昌分別訴由雲林縣警察
    局斗南分局報告臺灣雲林地方法院檢察署檢察官偵查起訴。
    理  由
壹、證據能力之說明：
一、按被告以外之人於偵查中向檢察官所為之陳述，除顯有不可
    信之情況者外，得為證據，刑事訴訟法第159 條之1 第2 項
    定有明文。所謂「不可信之情況」，由法院審酌被告以外之
    人於陳述時之外在環境及情況而為判斷；又證人於檢察官偵
    查中所為之陳述，審酌該陳述作成之客觀條件及環境，認其
    心理狀態健全，並無受到脅迫、利誘或詐欺，自非顯有不可
    信之情形，依刑事訴訟法第159 條之1 第2 項之規定，即得
    為證據（最高法院95年度台上字第934 號判決意旨參照）。
    經查，被告洪正宗、林美琴、洪振芳及莊豐昌於偵查中立於
    證人地位，所為之結證內容，依據偵訊過程及筆錄記載，可
    認渠等於偵查中為證述時，並無任何遭受外力不當干涉之顯
    不可信之情況；其次，被告四人於偵訊時均在庭應訊，並經
    檢察官讓渠等四人均有對他方證述內容表示意見之機會（詳
    偵卷第23頁），業已保障被告之對質機會；再者，被告四人
    於本院審理時，均未爭執渠等於偵查中證述內容之證據能力
    ，亦未向本院聲請將彼此立於證人地位接受交互詰問，要屬
    反對詰問權之放棄。是本院核被告四人於偵查中立於證人地
    位所為之證述內容，均經具結，且於該證述作成時並無任何
    遭受外力不當干涉之顯不可信之情況，故認均有證據能力。
二、按從事業務之人於業務上或通常業務過程所須製作之紀錄文
    書、證明文書，除顯有不可信之情況外，得為證據，刑事訴
    訟法第159 條之4 第2 款定有明文。又醫師執行醫療業務時
    ，於診療過程中，均應依醫師法之規定製作病歷，而病歷之
    製作屬醫師於醫療業務過程中所須製作之紀錄文書，其中縱
    有因訴訟目的，例如被毆傷而尋求醫師之治療，對醫師而言
    ，仍屬其醫療行為之一部分，仍應依法製作病歷，是該等病
    歷仍屬其業務上所製作之紀錄文書，而診斷證明書係依病歷
    而轉錄之證明文書，亦屬刑事訴訟法第159 條之4 第2 款所
    稱之證明文書（最高法院97年台上字第666 號判決意旨參照
    ）。卷附之告訴人即被告莊豐昌、林美琴及洪振芳所提出之
    診斷證明書，依據其記載形式及內容，足認係診治醫師在例
    行性之診療過程中對病患為醫療行為後，就其所從事之醫療
    業務過程所為之專業判斷結果之紀錄，而依醫師法規定所製
    作、出具之證明文書，應認屬「從事業務之人於業務上或通
    常業務過程所須製作之證明文書」，本院復查無該診斷證明
    書之作成有何顯有不可信之情況，故該診斷證明書應認均有
    證據能力。
三、按被告以外之人於審判外之言詞或書面陳述，除法律有規定
    者外，不得作為證據；被告以外之人於審判外之陳述，雖不
    符刑事訴訟法第159 條之1 至之4 之規定，而經當事人於審
    判程序同意作為證據，法院審酌該言詞陳述或書面陳述作成
    時之情況，認為適當者，亦得為證據，刑事訴訟法第159 條
    第1項 、第159 條之5 第1 項分別定有明文。經查，下述其
    餘經本院列為本案證據之被告以外之人於審判外之陳述，業
    據被告於本案準備程序中陳明均同意作為本案之證據使用（
    詳本院卷第47頁及其反面），且經本院於審理時提示卷內各
    該被告以外之人於審判外陳述之筆錄，讓公訴人及被告表示
    意見，而本院審酌該等審判外陳述作成時之情況，未見有何
    不能自由陳述之情形，亦無違法取證等瑕疵，且與待證事實
    具有關聯性，認以之作為證據應屬適當，均堪認有證據能力
    。
四、本案為警查扣被告莊豐昌所有之破裂玻璃酒瓶1 瓶及煙灰缸
    1 個，以及員警所拍攝之刑案現場照片等，均非供述證據，
    並不存在人對現實情形的知覺、記憶所可能發生錯誤之情形
    ，如知覺的不準確、記憶隨時間推移而發生變化等，均無傳
    聞法則之適用，而公訴人及被告對於該等證據之證據能力均
    未有所爭執，或主張係執法人員違法取得，且該扣案物及刑
    案現場照片查無不得作為證據之事由，復與本案待證事實具
    關聯性，依法自得作為證據，而均具有證據能力。
貳、被告洪正宗、洪振芳及莊豐昌有罪部分：
一、訊據被告洪正宗、洪振芳固不否認有於99年4 月10日凌晨3
    時許，於接到洪筱梅之電話後，前往莊豐昌及洪筱梅位在雲
    林縣斗南鎮○○街123 號之居處，與莊豐昌理論，且在爭執
    過程中，有共同壓制莊豐昌之行為；而被告莊豐昌亦不否認
    於雙方爭執過程中，有手持破裂玻璃酒瓶之行為，惟均矢口
    否認有何傷害之犯行，被告洪正宗辯稱：其與被告洪振芳雖
    有壓制莊豐昌之行為，但沒有打莊豐昌，莊豐昌的驗傷單中
    之傷害都是他自己與洪筱梅吵架時所造成之傷害云云；被告
    洪振芳辯稱：如果是我們傷害莊豐昌的話，莊豐昌的受傷情
    形應該更嚴重才對，莊豐昌的傷害可能是他們自己夫妻吵架
    所造成云云；被告莊豐昌辯稱：其並未拿酒瓶刺向林美琴，
    亦未持煙灰缸砸向洪振芳云云。然查：
（一）被告洪正宗、洪振芳共同傷害莊豐昌，致莊豐昌受有臉部
      多處表淺損傷（1.5 公分長約9 處）、左腕表淺損傷（1
      公分）、右前臂表淺損傷（1.5 公分）、枕側頭皮挫傷腫
      脹（2 公分直徑）、頸部右側表淺損傷（7 公分及2 公分
      各1 ）等傷害之事實，業據告訴人莊豐昌於警詢時指訴：
      其於99年4 月10日凌晨3 時許，在雲林縣斗南鎮○○街12
      3 號家中，被洪正宗、洪振芳毆打成傷等語（詳警卷第3
      頁），及於偵查中具結證述：當天我和我太太吵架，我太
      太就說要叫他們家人來打我，後來他們到時，就一起徒手
      打我等語明確（詳偵卷第22頁）。又證人洪筱梅於本院審
      理時具結證稱：其與莊豐昌爭執時雖有回打莊豐昌，但只
      有打他臉，且沒有回打得很嚴重等語（詳本院卷第65、77
      頁），而法官提示刑案現場莊豐昌臉受傷之照片（詳警卷
      第26頁編號5 之照片），並問說莊豐昌臉上的傷是否為證
      人與莊豐昌爭吵時證人所造成之傷，證人答稱：「不是」
      （詳本院卷第77頁反面）。再者，被告洪振芳亦於本院審
      理時陳稱：我們確實有壓制他，莊豐昌之傷害可能是我們
      壓制的時候所造成的等語（詳本院卷第82頁反面）。而告
      訴人莊豐昌於99年4 月10日確受有上述傷害，此有刑案現
      場照片（詳警卷第26頁編號5 之照片）、洪揚醫院於99年
      4 月10日所出具之診斷證明書（詳警卷第23頁）等附卷可
      稽。據上可認告訴人莊豐昌所受傷害之位置與傷勢程度，
      尚與告訴人所指訴遭被告洪正宗、洪振芳傷害之情節要屬
      相符，且依上開證人洪筱梅證述之內容，亦可認被告洪正
      宗、洪振芳辯稱莊豐昌之傷害係其自己與洪筱梅吵架時所
      造成乙節並非屬實。是被告洪正宗、洪振芳有上開傷害犯
      行，堪以認定，應依法論科。
（二）被告莊豐昌基於接續之傷害犯意，持其所有之破裂玻璃酒
      瓶刺向林美琴，致林美琴受有臉部兩處各約4 公分撕裂傷
      之傷害，及持其所有之煙灰缸砸向洪振芳，致洪振芳受有
      右手第1 掌骨骨折之傷害等事實，業據告訴人林美琴於警
      詢時指訴：我女兒打電話給我先生洪正宗求救，我們就從
      家中趕到現場（雲林縣斗南鎮○○街123 號），一進門我
      女婿莊豐昌就拿酒瓶刺向我的喉嚨，我頭向後仰，酒瓶就
      刺到我的頭部，我滿臉及衣服都是血，我受傷後就昏倒，
      所以後來的情形我就不清楚了等語（詳警卷第9 、10頁）
      ，及於偵查中具結證述：當天我去我女兒家，莊豐昌當時
      好像酒醉，就拿東西往我刺，我見狀閃避，結果刺到我的
      額頭，接下來我滿臉是血等語明確（詳偵卷第21頁）；亦
      據告訴人洪振芳於警詢時指訴：莊豐昌拿煙灰缸砸過來，
      我以右手擋下該煙灰缸，我的右手因而被該煙灰缸打傷等
      語（詳警卷第18頁），及於偵查中具結證述：當天我和我
      父母去姊姊家，姊姊看到我們的時候就說我姊夫要打架，
      我媽媽就上去問原因，而我與爸爸跟在後面走上去，我慢
      慢走上去，就聽到前面我爸爸叫我趕快上去，而一上樓就
      看到我媽媽滿臉是血，且看到我姊夫手上有玻璃瓶，我和
      我爸爸就制伏他搶下玻璃瓶，但接著他又拿煙灰缸要砸人
      ，我用手去擋該煙灰缸，我的右手就骨折等語綦詳（詳偵
      卷第21、22頁）。且證人洪正宗於偵查中具結證稱：莊豐
      昌拿已經敲破的玻璃酒瓶往我太太喉嚨刺過去，我太太閃
      躲，結果刺到額頭，嗣莊豐昌又拿煙灰缸要砸我太太，我
      兒子看到後伸手過去阻擋，結果煙灰缸就砸傷我兒子等語
      （詳偵卷第20、21頁）；證人洪筱梅於本院審理時具結證
      述：我有看到莊豐昌拿酒瓶從我媽媽臉上劃過去等語（詳
      本院卷第69頁反面）。而告訴人林美琴、洪振芳於99年4
      月10日確受有上述傷害，此有刑案現場照片（詳警卷第27
      、28頁）、國立臺灣大學醫學院附設醫院雲林分院於99年
      4 月19日所出具之驗傷診斷書，及行政院衛生署彰化醫院
      於99年4 月20日所出具之驗傷診斷書（詳偵卷第29、30頁
      ）等在卷可憑。另於案發現場扣得破裂玻璃酒瓶1 瓶、煙
      灰缸1 個，此有雲林縣警察局斗南分局扣押物品目錄表、
      扣押物品清單在卷可稽（詳警卷第29、30頁、本院卷第27
      頁）。綜上可認告訴人林美琴、洪振芳所受傷害之位置及
      傷勢，與渠等及證人洪正宗、洪筱梅所指證係遭被告莊豐
      昌傷害之情節均屬符合。是被告莊豐昌空言否認犯行，委
      無足採，本案事證明確，被告莊豐昌有上述傷害犯行，洵
      堪認定，應依法論科。
二、核被告洪正宗、洪振芳及莊豐昌所為，均係犯刑法第277 條
    第1 項之傷害罪。又被告洪正宗、洪振芳二人間，就其所犯
    之傷害罪，有犯意聯絡及行為分擔，應論以共同正犯。另被
    告莊豐昌基於接續之傷害犯意，於同一地點密接之時間內，
    接續傷害告訴人林美琴及洪振芳，為接續犯，應僅論以傷害
    罪之實質上一罪。
三、爰審酌被告三人犯後均否認犯行，犯後態度非佳，被告莊豐
    昌僅因一時盛怒，即持玻璃材質之破裂酒瓶及煙灰缸（詳本
    院卷第80頁反面之扣案物勘驗結果），傷害岳母及配偶之胞
    弟，其衝動控制不佳，且其行為具有高度之危險性，應予譴
    責；而被告洪正宗、洪振芳雖係分別為女兒、妻子及姊姊、
    母親抱不平而為傷害莊豐昌之行為，但渠等之行為仍非可取
    且為法律所不容許之行為。然衡之被告三人之所以涉犯本案
    傷害犯行，均係導因於莊豐昌與洪筱梅之婚姻中爭執所引發
    擴大之紛爭，並非惡意要致他人於傷，且被告三人均無前科
    紀錄，素行良好，此有被告三人臺灣高等法院被告前案紀錄
    表在卷可參（詳本院卷第2 、6 、8 頁），再考量被告三人
    學歷及智識程度均非高，以致未能妥適處理紛爭而致他人於
    傷，及被告莊豐昌雖有意願與告訴人林美琴、洪振芳賠償和
    解，但憾為告訴人所拒等一切情狀，分別量處如主文第一項
    至第三項所示之刑，並均諭知易科罰金之折算標準。
四、扣案之破裂玻璃酒瓶1 瓶、煙灰缸1 個，均為被告莊豐昌所
    有且供犯罪所用之物，業據被告供陳在卷（詳本院卷第80頁
    反面），均應依刑法第38條第1 項第2 款規定沒收之。
參、被告林美琴無罪部分：
一、公訴意旨略以：被告林美琴與被告洪正宗、洪振芳基於傷害
    之犯意聯絡，於上開時、地共同徒手圍毆莊豐昌，致莊豐昌
    受有臉部多處表淺損傷（1.5 公分長約9 處）、左腕表淺損
    傷（1 公分）、右前臂表淺損傷（1.5 公分）、枕側頭皮挫
    傷腫脹（2 公分直徑）、頸部右側表淺損傷（7 公分及2 公
    分各1 ）等傷害。因認被告林美琴共同涉犯刑法第277 條第
    1 項之傷害罪嫌。
二、按犯罪事實應依證據認定之，無證據不得認定犯罪事實；不
    能證明被告犯罪者，應諭知無罪之判決，刑事訴訟法第154
    條第2 項、第301 條第1 項分別定有明文。次按，事實之認
    定，應憑證據，如未能發現相當證據，或證據不足以證明，
    自不能以推測或擬制之方法，以為裁判基礎；又所謂認定犯
    罪事實之證據，係指足以認定被告確有犯罪行為之積極證據
    而言，而認定犯罪事實所憑之證據，雖不以直接證據為限，
    間接證據亦包括在內，然而無論直接或間接證據，其為訴訟
    上之證明，須於通常一般人均不致有所懷疑，而得確信其為
    真實之程度，始得據之為有罪之認定（最高法院29年上字第
    3105號、40年台上字第86號、76年台上字第4986號等判例意
    旨可供參照）。再按告訴人之指訴係以使被告受刑事訴追為
    目的，是其陳述是否與事實相符，仍應調查其他證據以資審
    認（最高法院52年度台上字第1300號判例意旨可供參照）。
三、公訴意旨認被告林美琴共同涉犯刑法第277 條第1 項之傷害
    罪嫌，係以告訴人莊豐昌於警詢之指訴、及其於偵查中之證
    述內容，與前述卷附之刑案現場照片、診斷證明書等，為其
    主要論據。訊據被告林美琴堅決否認有何傷害告訴人莊豐昌
    之犯行，辯稱：我一上去莊豐昌與洪筱梅之居處時，就被莊
    豐昌攻擊，我並沒有打莊豐昌等語。經查，證人洪正宗、洪
    振芳於偵查中均具結證稱：莊豐昌拿破裂的酒瓶刺向林美琴
    後，林美琴滿臉是血，渠等即合力壓制莊豐昌搶下酒瓶等語
    （詳偵卷第20頁至第22頁）；證人洪筱梅於本院審理時亦具
    結證述：我媽媽有推莊豐昌，但是沒有打莊豐昌，莊豐昌傷
    害林美琴後，洪正宗及洪振芳有共同壓制莊豐昌，但林美琴
    因為已受傷，所以沒有參與壓制莊豐昌等語（詳本院卷第76
    頁）。據上證人所述，可認被告林美琴因雙方爭執之始即為
    莊豐昌持破裂之玻璃酒瓶所傷，故並未參與壓制圍毆莊豐昌
    之過程。雖告訴人莊豐昌於警詢時及偵查中均指稱被告林美
    琴，有與被告洪正宗、洪振芳共同傷害告訴人，然依前揭說
    明，告訴人之指訴係以使被告受刑事訴追為目的，是其陳述
    是否與事實相符，仍應調查其他證據以資審認，而本案並無
    其他積極證據足資證明被告林美琴確有參與壓制圍毆莊豐昌
    之行為，是本院認為就全案調查所得之證據資料，尚難形成
    被告林美琴有共同傷害告訴人莊豐昌之犯行之確信心證，故
    揆諸首揭說明，自應諭知被告林美琴無罪之判決。
據上論斷，應依刑事訴訟法第299 條第1 項前段、第301 條第1
項，刑法第28條、第277 條第1 項、第41條第1 項前段、第38條
第1項2款，刑法施行法第1 條之1 ，判決如主文。
本案經檢察官黃立夫到庭執行職務。
中    華    民    國   100    年    1     月     4    日
                  刑事第四庭  審判長法  官 吳 福 森
                                    法  官 吳 錦 佳
                                    法  官 楊 皓 潔
以上正本證明與原本無異。
如不服本判決，應於收受本判決後10日內向本院提出上訴書狀，
並應敘述具體理由。如未敘述上訴理由者，應於上訴期間屆滿後
20日內向本院補提理由書狀（均須按他造當事人之人數附繕本）
「切勿逕送上級法院」。
                                    書記官 吳 伊 婷
中    華    民    國   100    年    1     月    4     日
附錄本案論罪科刑法條：
中華民國刑法第277條
傷害人之身體或健康者，處3 年以下有期徒刑、拘役或1 千元以
下罰金。
犯前項之罪因而致人於死者，處無期徒刑或7 年以上有期徒刑；
致重傷者，處3 年以上10年以下有期徒刑。